---
title: "Distribuciones Weibull y Lognormal"
author: "M. en C. Abraham Montoya"
format:
    html: 
      self-contained: true
      grid: 
        margin-width: 350px

server: shiny
---

## Distribución Weibull

Decimos que $T$ tiene distribución Weibull, con parámetro de forma $\alpha$ y tasa $\lambda$, si su función de densidad es:


$$f(t;\alpha,\lambda)=\alpha\lambda^\alpha t^{\alpha-1}e^{-(\lambda t)^\alpha},\qquad t>0,\quad \alpha,\lambda>0.$$

::: column-margin
$$\mathbb{E}[T]=\frac{1}{\lambda}\Gamma\left(1+\frac{1}{\alpha}\right)$$


$$\mathbb{V}(T)=\frac{1}{\lambda^2}\left[\Gamma\left(1+\frac{2}{\alpha}\right)-\Gamma^2\left(1+\frac{1}{\alpha}\right)\right].$$
:::

```{r, echo=FALSE, message=FALSE, warning=FALSE}
#| context: setup
#library(shiny)
#
```

::: column-margin

```{r, echo=FALSE, message=FALSE, warning=FALSE}

numericInput(inputId = "forma_w", label = "Forma",
             value = 2, min = 0.1, max = 3,
             step = 0.1)
numericInput(inputId = "tasa_w", label = "Tasa",
             value = 0.1, min = 0.1, max = 1, 
             step = 0.1)
```

:::


```{r}
plotOutput("plot_w", height = 800)
```



```{r, warning=FALSE, message=FALSE, echo=FALSE}
#| context: server

S <- function(t,forma,tasa){
  value <- 1-pweibull(t,shape = forma,
                 scale = 1/tasa)
  return(value)
}

h <- function(t,forma,tasa){
  value <- dweibull(t,shape = forma,
                 scale = 1/tasa)/S(t,forma,tasa)
  return(value)
}

output$plot_w <- renderPlot({
  par(mfrow = c(2,2))
  curve(dweibull(x,shape = input$forma_w,
                 scale = 1/input$tasa_w
                 ),
        from = 0, to = 20, n = 1000,
        main = "Densidad", xlab = "t", ylab = "f(t)")
  curve(pweibull(x,shape = input$forma_w,
                 scale = 1/input$tasa_w),
        from = 0, to = 20, n = 1000,
        main = "Distribución", xlab = "t", 
        ylab = "F(t)")
  curve(S(x,forma = input$forma_w,
                 tasa = input$tasa_w),
        from = 0, to = 20, n = 1000,
        main = "Supervivencia", xlab = "t", 
        ylab = "S(t)")
  curve(h(x,forma = input$forma_w,
                 tasa = input$tasa_w),
        from = 0, to = 20, n = 1000,
        main = "Riesgo", xlab = "t", ylab = "h(t)")
  
},  height = 800)
```

La función de densidad, de distribución y de cuantiles en R son:

```{r, eval=FALSE,echo=TRUE}
dweibull(x,shape,scale)
pweibull(q,shape,scale)
qweibull(p,shape,scale)
```


### Actividad: Fija el parámetro $\lambda = 0.1$ y mueve el parámetro de forma en los valores 0.5, 1 y 1.5. 


¿Qué comportamiento tiene la función de riesgo cuando $\alpha=0.5$? ¿Qué significa esto en el contexto de confiabilidad? (Valor: 1 punto).

¿Qué comportamiento tiene la función de riesgo cuando $\alpha=1$? ¿Qué significa esto en el contexto de confiabilidad? (Valor: 1 punto).

¿Qué comportamiento tiene la función de riesgo cuando $\alpha=1.5$? ¿Qué significa esto en el contexto de confiabilidad? (Valor: 1 punto).


## Distribución Log-Normal

Decimos que $T$ tiene distribución **Log-Normal**, con parámetros $\mu$ y $\sigma^2$, si su función de densidad es:

$$
f(t;\mu,\sigma)=
\frac{1}{t\sigma\sqrt{2\pi}}
\exp\left[
-\frac{(\ln t-\mu)^2}{2\sigma^2}
\right],
\qquad t>0,\quad \sigma>0.
$$

Equivalentemente,

$$
T\sim\operatorname{LogNormal}(\mu,\sigma^2)
\quad\Longleftrightarrow\quad
\ln(T)\sim\mathcal{N}(\mu,\sigma^2).
$$

En particular, $T$ es log-normal **si y solo si** $\ln(T)$ tiene distribución normal.

::: column-margin
$$
\mathbb{E}[T]
=
e^{\mu+\frac{\sigma^2}{2}}
$$

$$
\mathbb{V}(T)
=
\left(e^{\sigma^2}-1\right)
e^{2\mu+\sigma^2}.
$$
:::


::: column-margin

```{r, echo=FALSE, message=FALSE, warning=FALSE}

numericInput(inputId = "mu", label = HTML("&mu;"),
             value = 3, min = 0.1, max = 10,
             step = 0.1)
numericInput(inputId = "sigma", 
             label =  HTML("&sigma;"),
             value = 0.5, min = 0.001, max = 3, 
             step = 0.1)
```

:::


```{r}
plotOutput("plot_ln", height = 800)
```



```{r, warning=FALSE, message=FALSE, echo=FALSE}
#| context: server

Sln <- function(t,mu,sigma){
  value <- 1-plnorm(t,meanlog = mu,sdlog = sigma)
  return(value)
}

hln <- function(t,mu,sigma){
  value <- dlnorm(t,meanlog = mu,sdlog = sigma)/Sln(t,mu,sigma)
  return(value)
}

output$plot_ln <- renderPlot({
  xmin <- qlnorm(0.001,
               meanlog = input$mu,
               sdlog = input$sigma)

  xmax <- qlnorm(0.99,
               meanlog = input$mu,
               sdlog = input$sigma)
  par(mfrow = c(2,2))
  curve(dlnorm(x,meanlog = input$mu,
               sdlog = input$sigma),
        from = xmin, to = xmax, n = 1000,
        main = "Densidad", xlab = "t", ylab = "f(t)")
  curve(plnorm(x,meanlog = input$mu,
               sdlog = input$sigma),
        from = xmin, to = xmax, n = 1000,
        main = "Distribución", xlab = "t", 
        ylab = "F(t)")
  curve(Sln(x,mu=input$mu, sigma = input$sigma),
        from = xmin, to = xmax, n = 1000,
        main = "Supervivencia", xlab = "t", 
        ylab = "S(t)")
  curve(hln(x,mu=input$mu, sigma = input$sigma),
        from = xmin, to = xmax, n = 1000,
        main = "Riesgo", xlab = "t", ylab = "h(t)")
  
},  height = 800)
```


La función de densidad, de distribución y de cuantiles en R son:

```{r, eval=FALSE,echo=TRUE}
dlnorm(x,meanlog,sdlog)
plnorm(q,meanlog,sdlog)
qlnorm(p,meanlog,sdlog)
```

### Actividad

¿Qué pasa con la forma de la distribución cuando aumentas el parámetro $\mu$? (Valor: 1 punto).

¿Qué pasa con la forma de la distribución cuando aumentas el valor de $\sigma$? (Valor: 1 punto).

## Ejercicio: Confiabilidad de un componente electrónico

El tiempo de falla $T$, medido en horas, de un componente electrónico se modela mediante una distribución log-normal con parámetros $\mu=8$ y $\sigma = 0.5$


1. ¿Cuál es la probabilidad de que un componente falle durante sus primeras 3000 horas de funcionamiento? Interpreta el resultado en el contexto del problema. (Valor: 1 punto).


2. ¿Cuál es la probabilidad de que un componente seleccionado al azar continúe funcionando después de 4000 horas? (Valor: 1 punto).


3. Calcula el riesgo instantáneo de falla cuando el componente ha alcanzado las 3000 horas de funcionamiento. Interpreta qué representa este valor en términos de confiabilidad. (Valor: 1 punto).


4. ¿Cuántas horas deben transcurrir para que haya ocurrido el 90 % de las fallas? (Valor: 1 punto).

5. Comenta los retos, dificultades y aprendizajes que te dejo esta práctica. (3 puntos).


